臺灣臺北地方法院民事裁定
111年度消債更字第1號
聲  請  人  
即  債務人  蘇麗美  


相  對  人  
即  債權人  國泰世華商業銀行股份有限公司

法定代理人  郭明鑑  
代  理  人  程雅琪  
相  對  人  
即  債權人  新加坡商艾星國際有限公司台灣分公司

法定代理人  曾慧雯  


相  對  人  
即  債權人  花旗(台灣)商業銀行股份有限公司


法定代理人  莫兆鴻  

相  對  人  
即  債權人  滙豐(台灣)商業銀行股份有限公司


法定代理人  麥康裕  

相  對  人  
即  債權人  臺灣新光商業銀行股份有限公司

法定代理人  李增昌  
代  理  人  郭偉成  
相  對  人  
即  債權人  聯邦商業銀行股份有限公司


法定代理人  林鴻聯   
代  理  人  鄭伊舒  
相  對  人  
即  債權人  遠東國際商業銀行股份有限公司


法定代理人  侯金英  

相  對  人  
即  債權人  凱基商業銀行股份有限公司
                      設臺北市○○區○○○路000號0樓、00樓及00樓  
法定代理人  魏寶生  


相  對  人  
即  債權人  台灣金聯資產管理股份有限公司


法定代理人  施俊吉  


相  對  人  
即  債權人  富邦資產管理股份有限公司

法定代理人  洪主民  


上列當事人因消費者債務清理事件聲請更生，本院裁定如下：
    主  文
債務人蘇麗美自中華民國111年1月25日下午4時起開始更生程序
。
命司法事務官進行本件更生程序。
    理  由
一、按債務人不能清償債務或有不能清償之虞者，得依本條例所
    定更生或清算程序，清理其債務；債務人對於金融機構負債
    務者，在聲請更生或清算前，應向最大債權金融機構請求協
    商債務清償方案，或向其住、居所地之法院或鄉、鎮、市、
    區調解委員會聲請債務清理之調解，消費者債務清理條例（
    下稱消債條例）第3 條、第151 條第1 項分別定有明文。揆
    諸消債條例之立法目的，乃在於使陷於經濟上困境之消費者
    ，得分別情形利用更生或清算程序清理債務，藉以妥適調整
    債務人與債權人及其他利害關係人之權利義務關係，保障債
    權人之公平受償，並謀求消費者經濟生活之更生機會，從而
    健全社會經濟發展（消債條例第 1條參照）。準此，債務人
    若有不能清償債務或有不能清償債務之虞，且客觀上並無濫
    用更生或清算程序之情事，自應使其藉由消費者債務清理條
    例所定程序以清理債務。次按法院開始更生程序之裁定，應
    載明其年、月、日、時，並即時發生效力；法院開始更生或
    清算程序後，得命司法事務官進行更生或清算程序，必要時
    得選任律師、會計師或其他適當之自然人或法人 1人為監督
    人或管理人，消債條例第45條第1項、第16條第1項亦有明定
    。
二、本件債務人主張：其積欠債權人債務共計新臺幣（下同）1,
    431,307元，因無力清償，於消債條例施行後，曾向本院對
    債權人申請債務前置調解，惟債務人無法負擔債權人提出之
    清償條件，是調解不成立，故債務人顯有不能清償債務情事
    ，爰依法聲請更生等語。
三、經查：
  ㈠債務人前有不能清償債務之情事，於民國110年6月4日向本院
    聲請消債條例前置調解，經本院以110年度北司消債調字第2
    74號聲請調解事件受理在案，惟雙方無法達成協議，於110
    年8月10日調解不成立，有調解不成立證明書在卷可參（見
    北司消債調卷第201頁），是本院自應綜合其目前全部收支
    及財產狀況，評估是否已達不能維持最低生活條件，而有「
    不能清償債務或有不能清償之虞」之情形。
  ㈡債務人主張在市場顧店賣衣服，每月薪資收入約為23,000元
    等情，業據其提出薪資袋為證（見北司消債調卷第39-44頁
    、第47-49頁）。又經本院職權核閱債務人之稅務電子閘門
    財產所得調件明細表(見本院卷第31頁至第35頁)，債務人自
    107年起即無其他固定之工作收入，是以，本院認應以每月2
    3,000元，作為計算債務人目前償債能力之依據。另依據前
    開稅務電子閘門財產所得調件明細表，債務人名下並無任何
    財產，附此敘明。
  ㈢另按債務人聲請更生或清算時所提財產及收入狀況說明書，
    其表明每月必要支出之數額，與本條例第六十四條之二第一
    項、第二項規定之認定標準相符者，毋庸記載原因、種類及
    提出證明文件；債務人必要生活費用，以最近一年衛生福利
    部或直轄市政府所公告當地區每人每月最低生活費一點二倍
    定之。消債條例施行細則第21條之1第3項、消債條例第64條
    之2第1、2項定有明文。查債務人主張其本人之每月必要生
    活費用之數額，應為22,094元等情，因債務人主張之數額，
    尚低於衛生福利部公告臺北市111年度最低生活費標準1.2倍
    之22,418元，揆諸前開說明，債務人應毋庸記載原因、種類
    及提出證明文件，是以，債務人主張以每月22,094元，作為
    其本人每月必要生活費用之數額等情，足堪採信。
  ㈣準此，債務人目前每月收入23,000元，扣除債務人本人之每
    月必要生活費用數額22,094元後，僅餘906元。因債權人積
    欠之債務已達1,431,307元，於加計不斷增加之利息及違約
    金後，應難認債務人可於屆退休年齡前清償其債務，堪認債
    務人客觀上經濟狀況已有不能清償債務之虞，而有藉助更生
    制度調整其與債權人間之權利義務關係而重建其經濟生活之
    必要。
四、綜上所述，債務人係一般消費者，其對已屆清償期之債務有
    不能清償之虞，且其無擔保或無優先權之債務未逾12,000,0
    00元，復未經法院裁定開始清算程序或宣告破產，又查無消
    債條例第6條第3項、第8條或第46條各款所定駁回更生聲請
    之事由存在，則債務人聲請本件更生，即屬有據，爰裁定如
    主文，並命司法事務官進行本件更生程序。
五、至債務人於更生程序開始後，應另提出足以為債權人會議可
    決或經法院認為公允之更生方案以供採擇，俾免更生程序進
    行至依消債條例第61條規定應行清算之程度；而司法事務官
    於進行本件更生程序、協助債務人提出更生方案時，應依債
    務人之薪資變化、社會常情及現實環境衡量債務人之償債能
    力，並酌留其生活上應變所需費用，進而協助債務人擬定允
    當之更生方案，始符消債條例重建債務人經濟生活之立法目
    的，附此敘明。
六、依消債條例第11條第1項、第16條第1項、第45條，裁定如主
    文。
中　　華　　民　　國　　111 　年　　1 　　月　　25　　日
                  民事第二庭    法  官  陳雅瑩
以上正本係照原本作成。　　　　　　　　　
本件不得抗告。
本裁定已於111年1月25日下午4時公告。
中　　華　　民　　國　　111 　年　　1 　　月　　25　　日
                                書記官  鄭以忻